【裁判字號】    97,易,1257
【裁判日期】    970522
【裁判案由】    詐欺
【裁判全文】
臺灣臺北地方法院刑事判決              97年度易字第1257號
公  訴  人  臺灣臺北地方法院檢察署檢察官
被      告  丙○○
                    （現於臺灣新店戒治所）
上列被告因詐欺案件，經檢察官提起公訴（97年度偵字第1024、
5207號），本院合議庭依被告於準備程序進行中為有罪陳述，裁
定由受命法官獨任進行簡式審判程序審理，判決如下：
    主  文
丙○○幫助共同意圖為自己不法之所有，以詐術使人將本人之物
交付，累犯，處有期徒刑伍月，如易科罰金，以新臺幣壹仟元折
算壹日，減為有期徒刑貳月又拾伍日，如易科罰金，以新臺幣壹
仟元折算壹日。
    事  實
一、丙○○前因恐嚇取財案件，經臺灣高等法院92年度上訴字第
    2378號判決處有期徒刑4年確定，於民國95年1月14日執行完
    畢。猶不知悔改，其得預見提供行動電話門號sim卡予他人
    使用，有遭他人作為詐欺取財犯罪工具之虞，仍不違其本意
    ，竟基於幫助他人詐欺取財之未必故意，於民國96年4月18
    日在臺中遠傳電信股份有限公司（下稱遠傳公司）某門市服
    務處所申請0000000000之sim卡1枚、向址設臺中中華電信股
    份有限公司（中華電信公司）某門市服務處所申請00000000
    00之sim卡1枚，均於同日以1枚新臺幣（下同）1千2百元之
    代價出賣並在上開2門市服務處交付陳文政。陳文政即分別
    與一姓名年籍不詳之成年女子、另一姓名年籍不詳之成年男
    子基於共同意圖為自己不法所有之犯意聯絡，分由：(1)該姓
    名年籍不詳之成年女子於96年4月21日晚間8時許以電話向乙
    ○○佯稱其先前網購帳戶匯款操作有誤而每月遭定額扣款，
    並以上開0000000000門號與乙○○聯繫，致其陷於錯誤而於
    同日晚間10時25分匯13,440元至趙石福所有台新國際商業銀
    行（下稱台新銀行）00000000000000號帳戶。(2)該姓名年籍
    不詳之成年男子於96年4月24日某時許以上開0000000000門
    號向甲○○佯稱其子與他人鬥毆成傷需匯款賠償，致甲○○
    陷於錯誤而於同日上午9時41分許，先後匯11萬6,700元、10
    萬元至洪欣愉（起訴書誤載為洪欣瑜）所有臺中商業銀行大
    慶分行（下稱臺中商銀大慶分行）000000000000號帳戶及11
    萬6,700元至林穎寬所有臺中豐原博愛郵局00000000000000
    號帳戶，合計33萬3,400元。(1)、(2)款項均於匯入當日旋遭
    悉數領盡。嗣乙○○、甲○○察覺有異，始報警循線查悉上
    情。
二、案經乙○○訴由臺北市政府警察局北投分局報請臺灣士林地
    方法院檢察署呈請臺灣高等法院檢察署令轉臺灣新竹地方法
    院檢察署再呈請臺灣高等法院檢察署及甲○○訴由臺中市警
    察局第三分局報請臺灣高雄地方法院檢察署呈請臺灣高等法
    院檢察署均令轉臺灣臺北地方法院檢察署偵查起訴。
    理  由
一、訊據被告丙○○就上開犯罪事實坦承不諱，而告訴人乙○○
    、甲○○確於上開時地遭姓名年籍不詳成年女子、男子以被
    告所有上開2門號與之聯繫而詐欺取財之事實，業經告訴人2
    人指述綦詳，復有匯款執據、自動櫃員機交易明細表、歷史
    交易明細表、趙石福台新銀行與洪欣愉臺中商銀大慶分行及
    林穎寬臺中豐原博愛郵局開戶資料附卷為證。而一般人自行
    向電信公司申請門號，原則上並無特殊限制及困難，故需用
    門號者原得以己之名義申請而無向他人買受門號sim卡之必
    要；且時下持人頭門號以電話詐騙被害人匯款之行為甚為猖
    獗，此經媒體廣為報導，是依一般人智識及社會生活經驗，
    極易認知買受門號sim卡者悖於常情未使用己之門號sim卡而
    使用他人門號sim卡，顯為遂行通聯紀錄不易循線追查之目
    的，自可產生該買受門號sim卡者係用於不法財產犯罪之合
    理懷疑。衡被告有正當工作，而有相當社會生活經驗，就上
    情絕難諉為不知，是被告雖無他人使用其門號必持以詐騙他
    人之確信，惟仍交付之，顯就他人縱用於詐欺取財一節，予
    以容任，足認被告有幫助他人共同詐欺取財之未必故意甚明
    ，是本案事證明確，被告犯行，洵堪認定，應依法論科。
二、核被告所為，係犯刑法第30條第1項前段、第339條第1項幫
    助詐欺取財罪。被告基於幫助陳文政分別與姓名年籍不詳成
    年女子、男子詐欺取財之未必故意，而交付sim卡之詐欺取
    財構成要件以外之行為，係幫助犯，爰依刑法第30條第2項
    規定，減輕其刑。被告以一幫助行為，幫助他人分別詐欺2
    名告訴人，係一行為侵害數法益，為想像競合犯，應依刑法
    第55條前段規定論以一幫助詐欺取財罪。陳文政與姓名年籍
    不詳之成年女子、男子就詐欺取財犯行有犯意聯絡及行為分
    擔，係共同正犯。被告前因恐嚇取財案件，經臺灣高等法院
    92年度上訴字第2378號判決處有期徒刑4年確定，於95年1月
    14日執行完畢，有臺灣高等法院被告前案紀錄表附卷為證。
    其前受徒刑之執行完畢，5年以內故意再為本案有期徒刑以
    上之犯行，為累犯，應依刑法第47條第1項加重其刑。爰審
    酌被告於75年因搶奪軍法案件、恐嚇案件，88年因恐嚇案件
    均經法院判處罪刑確定，有上開前案紀錄表附卷為證，素行
    欠佳，且提供sim卡予他人犯罪使用之幫助犯行，使收受者
    憑恃犯罪追查不易更肆無忌憚，而助長詐欺取財之歪風，顯
    對社會財貨秩序、正常經濟交易安全及人民財產權構成嚴重
    危害，增加被害人尋求救濟之困難，且告訴人損失金額非少
    ，惟被告尚能坦承犯行，犯後態度良好，小學畢業智識程度
    、其就詐欺取財犯行予以助力之程度、提供sim卡張數與所
    獲得之利益數額，至今仍未賠償告訴人所受損害及其犯罪動
    機、目的、手段、生活情況等一切情狀，量處如主文所示之
    刑，並諭知易科罰金折算標準。被告為幫助犯，係從屬於正
    犯而成立，以正犯已經犯罪為要件，故幫助犯並非其幫助行
    為一經完成即成立犯罪，必其幫助行為或其影響力持續至正
    犯實施犯罪時始行成立（最高法院96年度臺非字第253號判
    決參照）。而中華民國九十六年罪犯減刑條例第2條第1項所
    稱犯罪在96年4月24日以前，包括「24日」當日之犯罪（法
    院辦理九十六年減刑案件應行注意事項第7項），是被告犯
    罪既在96年4月24日以前，查無中華民國九十六年罪犯減刑
    條例所定不得減刑之情，爰依同條例第2條第1項第3款、第9
    條規定減其宣告刑二分之一，並諭知減得之刑易科罰金折算
    標準。
據上論斷，應依刑事訴訟法第273條之1第1項、第299條第1項前
段，刑法第339條第1項、第30條第1項前段、第2項、第28條、第
55條前段、第47條第1項、第41條第1項前段，刑法施行法第1條
之1第1項、第2項前段，中華民國九十六年罪犯減刑條例第2條第
1項第3款、第7條、第9條，判決如主文。
本案經檢察官蔡立文到庭執行職務。
中    華    民    國    97    年    5     月    22    日
                  臺灣臺北地方法院刑事第十四庭
                              法  官  陳琪媛
以上正本證明與原本無異。
如不服本判決，應於判決送達後10日內，向本院提出上訴狀。
                              書記官  陳豪達
中    華    民    國    97    年    5     月    22    日
附錄法條：
中華民國刑法第339條
意圖為自己或第三人不法之所有，以詐術使人將本人或第三人之
物交付者，處5年以下有期徒刑、拘役或科或併科 1 千元以下罰
金。
以前項方法得財產上不法之利益或使第三人得之者，亦同。
前二項之未遂犯罰之。


司法院資訊處製作；財團法人民間司法改革基金會備份。
